【裁判字號】    98,上易,3115
【裁判日期】    990311
【裁判案由】    違反保護令等
【裁判全文】
臺灣高等法院刑事判決                98年度上易字第3115號
上  訴  人  臺灣新竹地方法院檢察署檢察官
被      告  葉國三
選任辯護人  葉天昱律師
上列上訴人因被告違反保護令等案件，不服臺灣新竹地方法院98
年度易字第223號，中華民國98年11月26日第一審判決（起訴案
號：臺灣新竹地方法院檢察署98年度偵字第6287號），提起上訴
，本院判決如下：
    主  文
原判決撤銷。
葉國三犯違反保護令罪，處有期徒刑參月，如易科罰金，以新臺
幣壹仟元折算壹日。又犯妨害公務執行罪，處有期徒刑參月，如
易科罰金，以新臺幣壹仟元折算壹日。應執行有期徒刑伍月，如
易科罰金，以新臺幣壹仟元折算壹日，緩刑參年，緩刑期間付保
護管束，並於保護管束期間內禁止對陳月桂實施家庭暴力，且須
至醫療機構施以適當治療。
    事  實
一、葉國三與陳月桂係配偶，2人間具有家庭暴力防治法第3條第
    1款之家庭成員關係。緣葉國三常於酒後毆打陳月桂，致陳
    月桂身體上、精神上受有不法之侵害，經陳月桂具狀向本院
    聲請核發民事保護令，本院民事庭乃於民國98年3月20日，
    以98年家護字第30號核發民事通常保護令，裁定令葉國三不
    得對陳月桂實施身體或精神上不法侵害之行為、不得對於陳
    月桂為騷擾之聯絡行為、保護令有效期間為10月。詎葉國三
    明知上開通常保護令之內容，竟仍於該保護令有效期間即98
    年8月25日下午飲酒後，於同日19時50分許返回其位在新竹
    市○○區○○街28巷2弄15號住處時，因認陳月桂未將其摘
    採之青菜煮熟供其食用，對陳月桂甚為不滿，旋至陳月桂位
    在該址3樓房間外，腳踹房門要求陳月桂開門，待陳月桂開
    啟房門時，旋徒手毆打陳月桂頸部1下，同時以「幹你娘」
    辱罵陳月桂，以此方式對陳月桂實施身體及精神上之不法侵
    害行為，而違反本院上開民事通常保護令。陳月桂因不堪葉
    國三之侵害，隨即報警處理，待新竹市警察局第三分局中華
    派出所警員張文喜、黎智安接獲通知，於同日19時55分到場
    時，葉國三復另行起意，基於妨害公務之犯意，當場以「幹
    你娘」辱罵依法執行查察職務之警員張文喜、黎智安。而張
    文喜、黎智安於陳月桂出示上開民事通常保護令後，以葉國
    三違反家庭暴力防治法及妨害公務之現行犯為由，將葉國三
    逮捕並帶上警車，葉國三在警車上除接續以「幹你娘」辱罵
    警員張文喜與黎智安外，復徒手撕毀警員張文喜衣物，且將
    警員張文喜左胸抓傷，待葉國三抵達中華派出所後，仍接續
    對警員張文喜、黎智安辱罵「幹你娘」，且以起腳踹踢、摔
    破杯子及丟擲椅子等方式，對警員施以強暴行為（毀損、傷
    害及公然侮辱均未據告訴）。
二、案經陳月桂訴由新竹市警察局第三分局報請臺灣新竹地方法
    院檢察署檢察官偵查起訴。
    理  由
一、本判決下列所引用之下列各項證據方法之證據能力，當事人
    於原審及本院審判中均未予爭執，且迄至言詞辯論終結前亦
    未再聲明異議，本院審酌該等言詞陳述及書面陳述作成時之
    情況，並無違法、不當、顯不可信等不宜作為證據之情事，
    依刑事訴訟法第一百五十九條之五第二項、第一百五十九條
    之四之規定，自得作為證據。
二、訊據被告葉國三於本院99年2月25日審理時矢口否認有何上
    揭犯行，辯稱：「都是伊太太陳月桂與警察講好的，警察自
    導自演，伊沒有打過太太、警察，洵無違反保護令、妨害公
    務犯行。」云云。惟查：上揭事實，業經被告葉國三於原審
    及本院準備程序時均坦白承認（見原審卷第33至37頁、本院
    99年1月14日準備程序筆錄），並經告訴人陳月桂於警詢及
    偵查中指訴綦詳，核與證人即本件到場處理之警員張文喜於
    警詢時證稱其於執行職務時遭被告辱罵，被告並在警車上將
    其衣服撕破，且將其左胸抓傷，其後更毀損派出所內杯子及
    丟擲椅子等情節大致相符，並有台灣新竹地方法院98年度家
    護字第30號民事通常保護令、新竹市警察局第三分局保護令
    執行紀錄表、警員張文喜製作之偵查報告各1份及案發當時
    照片共11張在卷可佐，足徵被告於原審98年10月21日審理時
    及本院99年1月14日準備程序時出於任意性之自白核與事實
    相符，被告嗣後於本院99年2月25日審理時翻異其詞，辯稱
    都是伊太太與警察串通的云云，顯係事後卸飾之詞，殊不足
    採。本件事證明確，被告違反保護令及妨害公務等犯行，均
    堪認定。
三、按家庭暴力防治法所稱「家庭暴力」者，謂家庭成員間實施
    身體或精神上不法侵害之行為；所稱「騷擾」者，謂任何打
    擾、警告、嘲弄或辱罵他人之言語、動作製造使人心生畏怖
    情境之行為，該法第2條第1款、第3款分別定有明文。核被
    告辱罵並毆打告訴人，係違反本院民事庭依家庭暴力防治法
    第14條第1項所為之裁定，而犯家庭暴力防治法第61條第1、
    2款之違反保護令罪。其辱罵執行查察職務之警員，且以拉
    扯警員衣物、起腳踹踢警員、摔破杯子及丟擲椅子等方式對
    警員施以強暴，同時觸犯刑法第135條第1項之妨害公務執行
    罪及同法第140條第1項之侮辱公務員罪，為一行為觸犯數罪
    名之想像競合犯，應從一重之妨害公務執行罪處斷。又被告
    辱罵並毆打告訴人之行為，雖違反民事保護令裁定所禁止之
    2款犯行，然法院依家庭暴力防治法規定核發保護令者，該
    保護令內之數款規定，僅分別為不同之違反保護令行為態樣
    ，被告以一犯意為一違反保護令之行為，屬單純一罪，應論
    以一家庭暴力防治法第61條第1款、第2款之違反保護令罪。
    另被告於警員依法執行職務時，多次出言侮辱警員及對警員
    施以強暴之行為，均係於密接之時、地實施，所侵害各為同
    一法益，各該行為之獨立性極為薄弱，依一般社會健全觀念
    ，在時間差距上，難以強行分開，在刑法評價上，以視為數
    個舉動之接續施行，為包括之一行為予以評價，較為合理，
    即透過對於同一法益之同種類侵害行為繼續不間斷之實行，
    業已稀釋個別行為之獨立性，致使刑法評價時將之視為單一
    、整體之犯罪行為，各應論以接續犯。其所犯上開二罪，犯
    意各別，行為不同，應予分別論罪，合併處罰。
四、原審對被告予以論罪科刑，固非無見。檢察官上訴意旨略以
    ：被告動輒對告訴人實施家庭暴力，不宜予以緩刑；況原審
    未於緩刑期間付保護管束，亦有不當等語。按緩刑為法院刑
    罰權之運用，旨在獎勵自新，祇須合於刑法第74條所定之條
    件，法院本有自由裁量之職權，最高法院72年台上字第3647
    號可資參照。原審法院以：「被告曾於53年及60年間因傷害
    及殺人未遂等案件，經台灣新竹地方法院分別判處有期3月
    、5 年確定，其中傷害案件部分，早已執行完畢，相關卷宗
    亦已銷燬；殺人未遂部分，則於63年2月25日執行完畢，有
    本院被告前案紀錄表、臺灣新竹地方法院檢察署刑案資料查
    註紀錄表各1份及原審法院公務電話紀錄表2紙在卷可憑，其
    因故意犯罪受有期徒刑以上刑之宣告執行完畢後，5年以內
    未曾因故意犯罪受有期徒刑以上刑之宣告，僅因一時氣憤，
    先後為違反保護令及妨害公務之行為，所造成之損害非鉅，
    案發後已坦認犯行，足見其尚有悔悟之心，告訴人於原審審
    理時亦表示願意原諒被告，被告經此次偵、審程序及刑之宣
    告，日後應知所警惕，而無再犯之虞，原審法院綜核各情，
    認上開宣告之刑，以暫不執行為適當」為由，諭知被告緩刑
    三年，以啟自新。原審斟酌前開各項因素綜合考量，諭知被
    告緩刑三年，係合法行使其自由裁量權，檢察官遽認原審對
    被告宣告緩刑三年不當云云而提起上訴，並無理由。惟按家
    庭暴力防治法第38條第1項規定：「犯家庭暴力罪或違反保
    護令罪而受緩刑之宣告者，在緩刑期內應付保護管束。」，
    原審漏未諭知被告三年緩刑期間應付保護管束，於法有違，
    自應由本院予以撤銷改判。爰審酌被告曾有傷害及殺人未遂
    等前科之素行，其無視法院核發之保護令，藐視司法威信，
    而以辱罵、毆打等手段對告訴人實施家庭暴力行為，於警員
    到場處理時，轉而辱罵警員，進而對執行職務之警員施以強
    暴、所造成之損害非重，惟念其犯罪後坦認犯行之態度，且
    已獲其妻即告訴人之諒解等一切情狀，分別量處如主文第二
    項所示之刑，並定其應執行之刑及諭知如易科罰金之折算標
    準。末查被告前曾於53年及60年間分別有傷害及殺人未遂等
    前科，均已執行完畢，如前所述，其因故意犯罪受有期徒刑
    以上刑之宣告執行完畢後，5年以內未曾因故意犯罪受有期
    徒刑以上刑之宣告，僅因一時氣憤，先後為違反保護令及妨
    害公務之行為，所造成之損害非鉅，案發後已坦認犯行，足
    見其尚有悔悟之心，告訴人於本院審理時亦表示願意原諒被
    告，被告經此次偵、審程序及刑之宣告，日後應知所警惕，
    而無再犯之虞，本院綜核各情，認上開宣告之刑，以暫不執
    行為適當，爰依法諭知緩刑三年，並依家庭暴力防治法第38
    條第1項規定，於其緩刑期內併諭知付保護管束。末按家庭
    暴力防治法第38條第2項第1款、第5款亦規定：「法院為前
    項緩刑宣告時，得命被告於付緩刑保護管束期間內，遵守下
    列一款或數款事項：一、禁止實施家庭暴力。．．．五、完
    成被害人處遇計畫。」；經本院訊之告訴人，告訴人表示因
    為被告幼年時罹患腦膜炎，伊同情被告，只要被告不要酒後
    再有暴力行為，伊仍願與被告同住，對被告就醫乙事，希望
    不要太遠，因為被告會走失，其他並無意見等語（見本院99
    年1月14日準備程序筆錄、99年2月25日審理筆錄），被告之
    辯護人亦表示被告行為係因其罹患之躁鬱症引起，建議將被
    告送往醫療機構治療等語（見本院99年1月14日準備程序筆
    錄、99年2月25日審理筆錄），本院爰依前開家庭暴力防治
    法第38條第2項第1款、第5款規定，宣告被告應於保護管束
    期間內禁止對告訴人陳月桂實施家庭暴力，且須至醫療機構
    ，由專業精神科（身心科）醫師診斷後，依被告之病況施以
    適當治療。（依同條第5項規定，於受保護管束期間，如違
    反第2項保護管束事項情節重大者，撤銷其緩刑之宣告，附
    此說明。）
據上論斷，應依刑事訴訟法第369條第1項前段、第364條、第299
條第1項前段，家庭暴力防治法第61條第1款、第2款、第38條第
1項、第2項第1款、第5款，刑法第135條第1項、第140條第1項、
第55條、第51條第5款、第41條第1項、第74條第1項第2款，刑法
施行法第1條第1項、第2項前段，判決如主文。
本案經檢察官許仲瑩到庭執行職務。
中    華    民    國    99    年    3     月    11    日
                  刑事第十七庭  審判長法  官  王聰明
                                      法  官  陳憲裕
                                      法  官  黃雅芬
以上正本證明與原本無異。
不得上訴。
                                      書記官  鄭雅云
中    華    民    國    99    年    3     月    11    日
附錄：本案論罪科刑法條全文
家庭暴力防治法第61條
違反法院依第14條第1項、第16條第3項所為之下列裁定者，為本
法所稱違反保護令罪，處3年以下有期徒刑、拘役或科或併科新
臺幣10萬元以下罰金：
一、禁止實施家庭暴力。
二、禁止騷擾、接觸、跟蹤、通話、通信或其他非必要之聯絡行
    為。
三、遷出住居所。
四、遠離住居所、工作場所、學校或其他特定場所。
五、完成加害人處遇計畫。
中華民國刑法第135條第1項
對於公務員依法執行職務時，施強暴脅迫者，處3年以下有期徒
刑、拘役或3百元以下罰金。
中華民國刑法第140條第1項
於公務員依法執行職務時，當場侮辱，或對於其依法執行之職務
公然侮辱者，處6月以下有期徒刑、拘役或1百元以下罰金。

司法院資訊處製作；財團法人民間司法改革基金會備份。
